【裁判字號】    99,易,1830
【裁判日期】    990910
【裁判案由】    詐欺
【裁判全文】
臺灣臺北地方法院刑事判決              99年度易字第1830號
公  訴  人  臺灣臺北地方法院檢察署檢察官
被      告  乙○○
上列被告因詐欺案件，經檢察官聲請以簡易判決處刑（99年度偵
緝字第1131號），本院認不宜逕以簡易判決處刑（99年度簡字第
2356號），而改用通常程序審理，因被告於本院準備程序中先就
被訴事實為有罪陳述，經本院合議庭裁定適用簡式審判程序，茲
判決如下：
    主  文
乙○○共同連續意圖為自己不法之所有，以詐術使人將本人之物
交付，累犯，處有期徒刑壹年，減為有期徒刑陸月，如易科罰金
，以銀元佰元即新臺幣玖佰元折算壹日。
    事  實
一、乙○○前於民國88年間，因竊盜案件，經臺灣板橋地方法院
    88年度易字第2472號判處有期徒刑8月確定，於89年7月1日
    執行完畢。詎其猶不知悔改，明知自己無資力，及其與不詳
    真實姓名年籍、綽號「陳泰宏」之成年男子均無清償借款之
    真意，竟與「陳泰宏」共同基於意圖為自己不法所有之概括
    犯意聯絡，於93年11月30日起至94年3月30日止之附表一所
    示時間，連續共同前往如附表一所示銀行，由「陳泰宏」於
    申請文件上填寫不實之聯絡人或保證人資料及乙○○於「再
    紘實業有限公司」、「群耕工業有限公司」（均係無實際營
    業之公司，且乙○○亦未實際任職）就職資料，再由乙○○
    於申請人欄內親簽姓名之方式，提出附表一所示各項申請文
    件，先後多次至附表一所示銀行，向各該銀行申請信用卡、
    現金卡、信用貸款或房屋貸款，並由「陳泰宏」於93年12月
    5日起至94年7月間止，持申請之現金卡、信用卡借款或刷卡
    購物（詳如附表二、三、四），使各該銀行陷於錯誤，而交
    付附表一編號1之信用貸款金額、編號2之房屋貸款金額、編
    號3之現金卡、編號4、5之信用卡及於附表二、三、四之日
    期刷卡消費、借款金額，得手後由「陳泰宏」花用，足生損
    害於各該銀行。
二、案經內政部警政署國道公路警察局刑事警察隊報請臺灣桃園
    地方法院檢察署呈請臺灣等法院檢察署檢察長令轉臺灣臺北
    地方法院檢察署檢察官偵查而聲請以簡易判決處刑，本院認
    不宜逕以簡易判決處刑而改用通常程序審理。
    理  由
一、程序方面：
    本件被告乙○○所犯詐欺取財罪，係死刑、無期徒刑、最輕
    本刑為3年以上有期徒刑以外之罪，亦非高等法院管轄第一
    審案件，因被告於準備程序進行中，先就被訴事實為有罪之
    陳述，經告知被告簡式審判程序之旨，並聽取檢察官及被告
    之意見後，本院合議庭裁定由受命法官進行簡式審判程序，
    是本件之證據調查，依刑事訴訟法第273條之2規定，不受同
    法第159條第1項、第161條之2、第161條之3、第163條之1及
    第164條至第170條規定之限制，合先敘明。
二、認定被告犯罪事實之證據及理由：
    上揭犯罪事實，業據被告乙○○於本院審理時坦承不諱，核
    證人郭玿齊指訴情節相符（見臺灣桃園地方法院檢察署96年
    度偵字第12491號偵查卷(一)第58至59頁反面），並據證人即
    台新國際商業銀行襄理謝育成（見臺灣桃園地方法院檢察署
    96 年度偵字第12941號偵查卷(二)第2至3頁）、中國信託商業
    銀行襄理洪明瑞（見臺灣桃園地方法院檢察署96年度偵字第
    12491號偵查卷(三)第253至254頁反面）、國泰世華商業銀行
    專員簡豐裕（同上偵查卷第8至9頁）、香港商東亞銀行有限
    公司企業金融部資深副理蕭俊南（見臺灣桃園地方法院檢察
    署96年度偵字第12491號偵查卷(四)第34頁及其反面）、中華
    銀行風險控管科科長陳世雄（見同上偵查卷(二)第281頁及其
    反面）分別於警詢時證述明確，復有如附表一所示各項申請
    文件影本及附表一所示銀行欠款明細、綜合資料查詢單附卷
    可稽，且有臺灣桃園地方法院96年度訴字第1413號判決、臺
    灣高等法院97年度上訴字第4559號判決在卷可參。本件事證
    明確，被告犯行洵堪認定，應依法論科。
三、論罪科刑理由：
  (一)新舊法比較：
    被告行為後，刑法於94年2月2日修正公布，自95年7月1日施
    行。刑法第2條第1項之規定，係規範行為後法律變更所生新
    舊法律比較適用之準據法。所謂行為後法律有變更，包括構
    成要件之變更而有擴張或減縮，或法定刑度之變更。行為後
    法律有無變更，端視所適用處罰之成罪或科刑條件之實質內
    容，修正前後法律所定要件有無不同而斷。新舊法條文之內
    容有所修正，除其修正係無關乎要件內容之不同或處罰之輕
    重，而僅為文字、文義之修正或原有實務見解、法理之明文
    化，或僅條次之移列等無關有利或不利於行為人，非屬該條
    所指之法律有變更者，可毋庸依該規定為新舊法之比較，而
    應依一般法律適用原則，適用裁判時法外，即應適用刑法第
    2條第 1項之規定，為「從舊從輕」之比較。比較時應就罪
    刑有關之共犯、未遂犯、想像競合犯、牽連犯、連續犯、結
    合犯，以及累犯加重、自首減輕暨其他法定加減原因（如身
    加減）與加減例等一切情形，綜其全部罪刑之結果而為比較
    ，予以整體適用。經查：
    1.被告所犯刑法339條第1項詐欺取財罪之法定刑有罰金刑之
      規定。而被告行為時之法定罰金刑最低刑度部分，修正前
      刑法第33條第5款規定：「罰金為（銀元）1元以上」，又
      銀元與新臺幣間之折算，依現行法規所定貨幣單位折算新
      臺幣條例第2條規定折算後，為新臺幣3元。然95年7月1日
      公布施行之刑法第33條第5款規定：「罰金為新臺幣1,000
      元以上，以百元計算之」。經比較新舊法之規定，修正刑
      法第33條第5款所定罰金之最低刑度，較之修正前提高，
      自以被告行為時之修正前刑法第33條第5款規定有利於被
      告，應適用舊法規定。
    2.刑法第28條將「實施」修正為「實行」，已將正犯限縮於
      共同實行犯罪行為者始成立共同正犯，排除陰謀犯、預備
      犯共同正犯，新舊法之共同正犯範圍因而有所變動，自屬
      犯罪後法律有變更，惟被告犯罪行為，依修正前後刑法第
      28條規定，均成立共同正犯，適用新法並未較有利於被告
      。
    3.又被告行為時刑法第68條規定：「拘役或罰金加減者，僅
      加減其最高度。」，其中有關罰金之規定，於被告行為後
      已移列為刑法第67條並修正為：「罰金加減者，其最高度
      及最低度同加減之。」，惟如上所述，被告行為時之刑法
      第33條第5款規定為罰金為銀元1元即新臺幣3元以上，被
      告行為後，該款修正為「罰金為1,000元以上，以百元計
      算之」，經比較新、舊法結果，被告行為後法定刑罰金最
      低度同加減之規定，並未較有利於被告。
    4.又刑法第56條連續犯之規定，新法業已刪除，此刪除雖非
      犯罪構成要件之變更，但顯已影響行為人刑罰之法律效果
      ，自屬法律有變更，應有刑法第2條第1項之適用。本件被
      告先後所為1次詐欺取財既遂及1次詐欺取財未遂犯行，如
      依舊法，因時間緊接，所犯罪名相同，顯係出於概括之犯
      意為之，為連續犯，以一罪論，並得加重其刑至1/2，如
      依新法，無連續犯之規定，應分論併罰，比較新、舊法結
      果，以舊法較為有利，應依被告行為時之法律即舊法論以
      連續犯。
    5.關於累犯之規定，被告行為時之刑法第47條規定：「受有
      期徒刑之執行完畢，或受無期徒刑或有期徒刑一部之執行
      而赦免後，5年內以內再犯有期徒刑以上之罪者，為累犯
      ，加重本刑至二分之一」；修正後刑法第47條第1項、第2
      項分別規定：「受徒刑之執行完畢，或一部之執行而赦免
      後，5年以內故意再犯有期徒刑以上之罪者，為累犯，加
      重本刑至二分之一。」、「第98條第2項關於強制工作而
      免其刑之執行者，於受強制工作處分之執行完畢或一部之
      執行而免除後，5年以內故意再犯有期徒刑以上之罪者，
      以累犯論。」，本案不論依修正前之刑法第47條，或修正
      後之刑法第47條第1項之規定，均構成累犯（詳後述），
      對被告而言，新法並無較有利於被告，依修正後刑法第2
      條第1項前段規定，應依被告行為時之法律即舊法論以累
      犯。
    6.綜上，本件經綜合觀察全部罪刑比較之結果，就上開修正
      部分，修正後規定並無較有利於被告，依修正後刑法第2
      條第1項前段規定，應適用行為時即舊法之規定。
  (二)核被告所為，均係犯刑法第339條第1項詐欺取財罪嫌。
  (三)被告與不詳真實姓名年籍、綽號「陳泰宏」成年男子間，有
    有犯意聯絡及行為分擔，為共同正犯。
  (四)被告如附表所示先後多次詐欺取財犯行，時間緊接，手段相
    似，觸犯構成要件相同之罪名，顯係基於概括犯意為之，應
    依修正前刑法第56條連續犯規定，各論以一連續詐欺取財罪
    ，並依法加重其刑。
  (五)查被告前於88年間，因竊盜案件，經臺灣板橋地方法院88年
    度易字第2472號判處有期徒刑8月確定，於89年7月1日執行
    完畢，此有臺灣高等法院被告前案紀錄表在卷可按，其前受
    有期徒刑執行完畢，於5年以內故意再犯本件最重本刑為有
    期徒刑以上之罪，為累犯，應依修正前刑法第47條規定，加
    重其刑。
  (六)爰審酌被告之素行、犯罪之動機、目的、手段，明知自己無
    資力，竟不思以合法途徑取得財富，而配合「陳泰宏」擔任
    人頭詐貸，詐貸所得款項金額之多寡，並審酌被告犯罪後坦
    承犯行，犯後態度尚稱良好等一切情狀，量處如主文所示之
    刑。
  (七)又按中華民國九十六年罪犯減刑條例第5條規定：「本條例
    施行前，經通緝而未於中華民國96年12月31日以前自動歸案
    接受偵查、審判或執行者，不得依本條例減刑。」係就本條
    例施行前經通緝之被告而設之規定，如係於本條例施行後始
    通緝者，即不適用該條規定（法院辦理九十六年減刑案件應
    行注意事項第9項參照）。查，本件被告犯罪時間係在96年4
    月24日以前，而被告係於99年5月31日經臺灣臺北地方法院
    檢察署發佈通緝，於同日緝獲歸案，有臺灣臺北地方法院檢
    察署99年5月31日甲○玲偵黃緝字第1891號通緝書、99年6月
    8日甲○玲黃銷字第2144號撤銷通緝書在卷可參，核與上開
    條例第5條不得減刑之情形未合，亦無其他不合中華民國九
    十六年罪犯減刑條例所定不得減刑之情形，依中華民國九十
    六年罪犯減刑條例第2條第1項第3款、第7條、第9條之規定
    ，減其宣告刑二分之一，並諭知易科罰金折算標準。
  (八)再被告行為後，刑法第41條易科罰金規定亦於94年1月7日修
    正通過，於同年2月2日公布，並於95年7月1日施行。參照最
    高法院95年5月23日95年第8次刑事庭會議：一法律變更之比
    較適用原則(四)「比較時應就罪刑有關之共犯、未遂犯、想像
    競合犯、牽連犯、連續犯、結合犯，以及累犯加重、自首減
    輕暨其他法定加減原因（如身分加派）與加減例等一切情形
    ，綜其全部罪刑之結果而為比較」。而該決議三、(二)易刑處
    分：「易科罰金之折算標準、易服勞役之折算標準及期限，
    新法施行後，應依新法第2條第1項之規定，適用最有利於行
    為人之法律」。將易刑處分另作決議，不包括在上開「綜其
    全部罪刑之結果而為比較」之範圍內。被告犯罪時之刑法第
    41條第1項前段規定：「犯最重本刑為5年以下有期徒刑以下
    之刑之罪，而受6個月以下有期徒刑或拘役之宣告，因身體
    、教育、職業、家庭之關係或其他正當事由，執行顯有困難
    者，得以1元以上3元以下折算1日，易科罰金」。又被告行
    為時之易科罰金折算標準，修正前罰金罰鍰提高標準條例第
    2條前段（現已廢止）規定，就其原定數額提高為100倍折算
    1日，則本件被告行為時之易科罰金折算標準，應以銀元100
    元、200元、300元折算1日，經折算為新臺幣後，應以新臺
    幣300元、600元、900元折算為1日。惟95年7月1日修正公布
    施行之刑法第41條第1項前段則規定：「犯最重本刑為5年以
    下有期徒刑以下之刑之罪，而受6個月以下有期徒刑或拘役
    之宣告者，得以新臺幣1,000元、2,000元或3,000元折算1日
    ，易科罰金。」比較修正前後之易科罰金折算標準，以95年
    7月1日修正公布施行前之規定，較有利於被告，則應依刑法
    第2條第1項前段，適用修正前刑法第41條第1項前段規定，
    定其折算標準，諭知被告減刑後所處有期徒刑，如易科罰金
    ，以銀元300元即新台幣900元折算1日。
據上論斷，依刑事訴訟法第452條、第273條之1第1項、第299條
第1項前段，刑法第2條第1項前段、第339條第1項，修正前刑法
第28 條、第56條、第47條、第41條第1項前段，刑法施行法第1
條之1，廢止前罰金罰鍰提高標準條例第2條，現行法規所定貨幣
單位折算新臺幣條例第2條，中華民國罪犯減刑條例第2條第1項
第3款、第7條、第9條，判決如主文。
本案經檢察官蔡甄漪到庭執行職務。
中    華    民    國    99    年    9     月    10    日
                        刑事第十二庭  法  官  陳慧萍
以上正本證明與原本無異。
如不服本判決應於收受送達後10日內向本院提出上訴書狀，並應
敘述具體理由；其未敘述上訴理由者，應於上訴期間屆滿後20日
內向本院補提理由書（均須按他造當事人之人數附繕本）「切勿
逕送上級法院」。
                                      書記官  黃慧怡
中    華    民    國    99    年    9     月    10    日
附錄本案論罪科刑法條：
中華民國刑法第339條
（普通詐欺罪）
意圖為自己或第三人不法之所有，以詐術使人將本人或第三人之
物交付者，處 5 年以下有期徒刑、拘役或科或併科 1 千元以下
罰金。
以前項方法得財產上不法之利益或使第三人得之者，亦同。
前二項之未遂犯罰之。
附表一：
┌──┬────┬────┬────┬─────┬──────┬──────────────┐
│編號│受害銀行│申請類別│申請日期│ 實際核撥 │尚欠金額（新│     申   請   文    件     │
│    │        │        │（民國）│ 額    度 │臺幣）      │                            │
├──┼────┼────┼────┼─────┼──────┼──────────────┤
│ 1  │香港商東│消費性個│94年3月 │   60萬元 │ 57萬0,214元│信用貸款申請書、個人貸款總│
│    │亞銀行有│人信用貸│30日    │          │            │  約定書                    │
│    │限公司  │款      │        │          │            │全民健康保險卡及國民身分證│
│    │        │        │        │          │            │  影本                      │
│    │        │        │        │          │            │本票1紙                   │
│    │        │        │        │          │            │（見臺灣桃園地方法院檢察署96│
│    │        │        │        │          │            │年度偵字第12491號偵查卷(四)第 │
│    │        │        │        │          │            │36至43頁）                  │
├──┼────┼────┼────┼─────┼──────┼──────────────┤
│ 2  │國泰世華│房屋貸款│94年3月 │  550萬元 │545萬7,872元│貸款申請書                │
│    │商業銀行│        │18日    │          │            │個人申請資料確認及同意書  │
│    │        │        │        │          │            │貸款契約書                │
│    │        │        │        │          │            │本息自動扣繳約定書        │
│    │        │        │        │          │            │本票1紙                   │
│    │        │        │        │          │            │授權書                    │
│    │        │        │        │          │            │（見臺灣桃園地方法院檢察署96│
│    │        │        │        │          │            │年度偵字第12491號偵查卷(三)第 │
│    │        │        │        │          │            │26至41頁）                  │
├──┼────┼────┼────┼─────┼──────┼──────────────┤
│ 3  │中華商業│現金卡  │93年12月│   50萬元 │  4萬4,070元│麥克現金卡申請書          │
│    │銀行    │        │7日     │          │            │小額信用貸款契約暨約定書  │
│    │        │        │        │          │            │全民健康保險卡及國民身分證│
│    │        │        │        │          │            │  影本                      │
│    │        │        │        │          │            │（見臺灣桃園地方法院檢察署96│
│    │        │        │        │          │            │年度偵字第12491號偵查卷(二)第 │
│    │        │        │        │          │            │283至285頁）                │
├──┼────┼────┼────┼─────┼──────┼──────────────┤
│ 4  │中國信託│信用卡  │94年3月 │   11萬元 │ 12萬4,767元│信用卡申請書              │
│    │商業銀行│        │16日    │          │            │（見臺灣桃園地方法院檢察署96│
│    │        │        │        │          │            │年度偵字第12491號偵查卷(三)第 │
│    │        │        │        │          │            │336頁）                     │
├──┼────┼────┼────┼─────┼──────┼──────────────┤
│ 5  │台新國際│信用卡  │93年11月│   10萬元 │ 19萬0,964元│信用卡申請書              │
│    │商業銀行│        │30日    │          │            │全民健康保險卡及國民身分證│
│    │        │        │        │          │            │  影本                      │
│    │        │        │        │          │            │所得扣繳憑單（扣繳單位：群│
│    │        │        │        │          │            │  耕工業有限公司、扣繳義務人│
│    │        │        │        │          │            │  ：王聰敏、92年1月至92年12 │
│    │        │        │        │          │            │  月、給付總額57萬2,396元） │
│    │        │        │        │          │            │（見臺灣桃園地方法院檢察署96│
│    │        │        │        │          │            │年度偵字第12491號偵查卷(二)第 │
│    │        │        │        │          │            │43至45頁）                  │
└──┴────┴────┴────┴─────┴──────┴──────────────┘
附表二：乙○○之中國信託商業銀行卡號0000000000000000、00
        00000000000000號信用卡刷卡明細表
┌──┬────┬────────────┬─────┐
│編號│刷卡日期│     特  約  商  店     │ 刷卡金額 │
│    │        │                        │（新臺幣）│
├──┼────┼────────────┼─────┤
│ 1  │94.03.24│中信銀ATM-錦北          │    2萬元 │
├──┼────┼────────────┼─────┤
│ 2  │94.03.27│中信銀ATM民生分行       │    2萬元 │
├──┼────┼────────────┼─────┤
│ 3  │94.03.28│中信銀ATM中山分行       │    2萬元 │
├──┼────┼────────────┼─────┤
│ 4  │94.04.01│中信銀ATM中山分行       │    2萬元 │
├──┼────┼────────────┼─────┤
│ 5  │94.04.01│中信銀ATM中山分行       │    3萬元 │
├──┼────┼────────────┼─────┤
│ 6  │94.05.20│中信銀ATM統一新洛華     │  4,000元 │
├──┼────┼────────────┼─────┤
│ 7  │94.05.31│中信銀ATM中山分行       │  1,000元 │
├──┼────┼────────────┼─────┤
│ 8  │94.07.11│中信銀ATM中山分行       │    300元 │
├──┼────┼────────────┼─────┤
│ 9  │94.06.15│華南銀行-CD/ATM         │  1,000元 │
└──┴────┴────────────┴─────┘
附表三：乙○○之台新國際銀行卡號0000000000000000號信用卡
        刷卡明細表
┌──┬────┬────────────┬─────┐
│編號│刷卡日期│     特  約  商  店     │ 刷卡金額 │
│    │        │                        │（新臺幣）│
├──┼────┼────────────┼─────┤
│ 1  │93.12.05│岩石                    │   5,000元│
├──┼────┼────────────┼─────┤
│ 2  │93.12.08│蔡家國際有限公司        │     4萬元│
├──┼────┼────────────┼─────┤
│ 3  │93.12.04│振祥汽車有限公司        │   7,607元│
├──┼────┼────────────┼─────┤
│ 4  │93.12.10│子震洋行                │   9,200元│
├──┼────┼────────────┼─────┤
│ 5  │93.12.13│蔡家國際有限公司        │   8,600元│
├──┼────┼────────────┼─────┤
│ 6  │93.12.16│子震洋行                │   4,860元│
├──┼────┼────────────┼─────┤
│ 7  │93.12.31│台新預借現金            │     2萬元│
├──┼────┼────────────┼─────┤
│ 8  │94.01.17│宜和通訊企業社          │   3,900元│
├──┼────┼────────────┼─────┤
│ 9  │94.01.20│台新預借現金            │   2,000元│
├──┼────┼────────────┼─────┤
│ 10 │94.02.16│宜和通訊企業社          │   2,000元│
├──┼────┼────────────┼─────┤
│ 11 │94.03.12│台新預借現金            │   2,000元│
├──┼────┼────────────┼─────┤
│ 12 │94.03.17│台新預借現金            │   2,000元│
├──┼────┼────────────┼─────┤
│ 13 │94.04.03│台新預借現金            │     2萬元│
├──┼────┼────────────┼─────┤
│ 14 │94.04.03│台新預借現金            │     3萬元│
├──┼────┼────────────┼─────┤
│ 15 │94.04.09│蛋炒飯私房料理          │   8,500元│
├──┼────┼────────────┼─────┤
│ 16 │94.04.19│保東有限公司            │   1,500元│
├──┼────┼────────────┼─────┤
│ 17 │94.04.25│百利大飯店              │   3,760元│
├──┼────┼────────────┼─────┤
│ 18 │94.04.29│百利大飯店              │   3,360元│
├──┼────┼────────────┼─────┤
│ 19 │94.04.26│宜和通訊企業社          │   5,047元│
├──┼────┼────────────┼─────┤
│ 20 │94.04.27│百利大飯店              │   3,760元│
├──┼────┼────────────┼─────┤
│ 21 │94.06.09│六福皇宮                │   4,870元│
├──┼────┼────────────┼─────┤
│ 22 │94.06.19│中國信託商業銀行        │   2,000元│
├──┼────┼────────────┼─────┤
│ 23 │94.06.20│中國石油基隆路站        │   1,000元│
└──┴────┴────────────┴─────┘
附表四：乙○○之中華商業銀行現金卡預借現金明細表
┌──┬────┬───────┐
│編號│日期    │金額（新臺幣）│
├──┼────┼───────┤
│ 1  │93.12.07│         3萬元│
├──┼────┼───────┤
│ 2  │93.12.08│       9,000元│
├──┼────┼───────┤
│ 3  │94.01.09│       5,000元│
├──┼────┼───────┤
│ 4  │94.01.20│       2,000元│
├──┼────┼───────┤
│ 5  │94.02.15│       2,000元│
├──┼────┼───────┤
│ 6  │94.03.02│       1,000元│
├──┼────┼───────┤
│ 7  │94.03.17│       3,000元│
├──┼────┼───────┤
│ 8  │94.03.23│       9,000元│
├──┼────┼───────┤
│ 9  │94.04.01│         1萬元│
├──┼────┼───────┤
│ 10 │94.04.01│         2萬元│
├──┼────┼───────┤
│ 11 │94.04.02│       8,000元│
├──┼────┼───────┤
│ 12 │94.04.25│       4,000元│
├──┼────┼───────┤
│ 13 │94.05.02│       1,000元│
├──┼────┼───────┤
│ 14 │94.05.05│       3,000元│
├──┼────┼───────┤
│ 15 │94.05.19│       1,000元│
├──┼────┼───────┤
│ 16 │94.07.11│         300元│
├──┼────┼───────┤
│ 17 │94.07.17│         100元│
└──┴────┴───────┘

司法院資訊處製作；財團法人民間司法改革基金會備份。
